【裁判字號】    97,裁,4687
【裁判日期】    971002
【裁判案由】    土地重劃
【裁判全文】
最  高  行  政  法  院  裁  定
                                      97年度裁字第4687號
抗  告  人  乙○○
            丁○○
            戊○○
兼  共  同
送達代收人  甲○○
抗  告  人  丙○○
上列抗告人因與相對人臺中縣政府間土地重劃事件，對於中華民
國97年5月30日臺中高等行政法院96年度訴字第607號裁定，提起
抗告，本院裁定如下︰
    主  文
抗告駁回。
抗告訴訟費用由抗告人負擔。
    理  由
一、按抗告法院認抗告為不合法或無理由者，應為駁回抗告之裁
    定。
二、次按「當事人、法定代理人、代表人、管理人或訴訟代理人
    應於書狀內簽名或蓋章」、「原告之訴，有下列各款情形之
    一者，行政法院應以裁定駁回之。但其情形可以補正者，審
    判長應定期間先命補正：十、起訴不合程式或不備其他要件
    者。」行政訴訟法第58條、第107條第1項第10款分別定有明
    文。查本件抗告人丙○○並未於抗告狀內簽名或蓋章，經本
    院裁定命於裁定送達後7日內補正，該裁定已於民國97年8月
    15日送達，抗告人丙○○逾期仍未補正，此部分抗告程序不
    合法，應予駁回，合先敘明。
三、本件原裁定以：相對人對抗告人等所為之民國95年8月25日
    府地劃字第0950235706號函、95年11月28日府地劃字第0950
    307717號函及95年12月19日府地劃字第0950343767號函，乃
    係針對抗告人等之陳情事項，告知三陽自辦市地重劃區工程
    施工大致均已完成及其缺失，或遭破壞情形，所為之函覆，
    純屬相對人就抗告人等陳情案所為單純的事實敘述及理由說
    明，顯非訴願法第3條所稱之行政處分。訴願決定以上開函
    非屬行政處分，不予受理，尚無不合。抗告人復提起行政訴
    訟，訴請撤銷原處分及訴願決定，並請求相對人應依照重劃
    法定程序負責豐原市三陽自辦市地重劃業務之合法完成及依
    重劃土地之分配補正抗告人等之所有權益，即非合法，應予
    駁回。
四、抗告人乙○○、丁○○、戊○○、甲○○抗告意旨略謂：原
    審法院未就訴訟關係盡其闡明權之義務，訴訟程序有嚴重瑕
    疵，所為之判決應屬違背法令。相對人有故意或過失、怠於
    監督、包庇等弊端，使豐原市三陽自辦市地重劃會取得不法
    利益，嚴重損害抗告人之權益，其行政作為應視為實體處分
    ，原審判決以程序不合駁回抗告人之訴，顯有錯誤，應予撤
    銷再就實體審查等語。
五、本院查：按「提起訴願，以有行政處分之存在為前提要件。
    所謂行政處分，乃行政主體就具體事件所為之發生法律上效
    果之單方的行政行為。至行政官署所為單純的事實之敘述或
    理由之說明，既不因該項敘述或說明而生法律效果，自非行
    政處分，人民對之，即不得提起訴願。」本院44年判字第18
    號著有判例。本件抗告人所不服之相對人95年8月25日府地
    劃字第0950235706號、95年11月28日府地劃字第0950307717
    號及95年12月19日府地劃字第0950343767號函覆分別載明「
    主旨：有關台端等陳情本府與豐原市三陽自辦市地重劃會串
    通，及該重劃會不依約辦理，致台端等權益受損乙案，復請
    查照。說明：一、依據台端95年7月26日檢舉書辦理。二、
    有關豐原市三陽自辦市地重劃區重劃負擔比率，依本府93年
    1月16日府地劃字第0930015164號函核定之計算負擔總計表
    ，區內公共設施用地負擔比率為12.31%，費用負擔比率為39
    .3%，合計平均負擔比率為51.69%，合先敘明。三、本案經
    檢視台端等土地分配成果，尚符合前敘重劃負擔計算內容，
    至台端等稱該重劃會未依簽訂重劃委託契約書辦理，非為本
    府業務督導範圍，應屬私權爭執請循司法途徑解決。四、另
    檢舉工程未完成乙節，請敘明未完工位置俾憑查核。」、「
    主旨：有關台端等就豐原市三陽自辦市地重劃區為已完成登
    記、核發土地所有權狀及通知交地提出申復抗告乙案，請查
    照。說明：一、復台端等95年11月5日申復抗告書。二、查
    本案旨敘重劃區，除部分土地因與內政部營建署發包施工之
    36米外環道工程高程爭議尚待釐清外，重劃工程大致均已完
    成，至台端等檢附之照片指摘與重劃區界未明及未施設擋土
    牆乙節，照片所示位置為重劃後三陽段666、667等2筆地號
    土地，經本府95年11月24日派員實地瞭解並洽詢重劃會及相
    關地主，三陽段666地號地上物未拆遷，係重劃會配合地主
    要求，將於近日拆除並施設擋土牆及填土作業。另同段667
    地號因地上物與區外房屋相連屬同一地主，經地主要求勿予
    拆除留供使用，經重劃會審酌並不妨礙施工或分配，乃依原
    地現狀保留分配，至如有安全之虞，本府已責請重劃會妥予
    改善，並非台端等所敘為重劃未完成情事。」、「主旨：有
    關台端函為豐原市三陽自辦市地重劃區未完成，即於3年前
    公告土地分配成果、換狀、通知交地和開徵地價稅提起抗告
    乙案，請查照。說明：一、復台端95年12月10日抗告書。二
    、有關本重劃區辦理進度，本府前業以95年11月23日府地劃
    字第0950306414號函知台端在案，至台端重劃後受配土地，
    經洽該重劃會表示，業於95年10月18日以書面通知台端辦理
    實地點交土地界址，按市地重劃實施辦法第51條規定，土地
    所有權人未按指定時間到場接管者，自指定之日起自負保管
    責任，是開徵地價稅乙節，請逕洽詢稅捐單位。三、另台端
    表示如重劃完成請提供公共設施完工證明部分，查本重劃區
    目前尚有北陽路部分路段、都市計畫編號12-2計畫道路設施
    ，經本府派員複驗勘查結果，尚有部分缺失及遭破壞情形，
    即本重劃區需俟其相關缺失改善前，本府始准予核備全區複
    驗成果，惟並不影響區內土地所有權人權益。四、副本抄送
    豐原市三陽自辦市地重劃會：請依甲○○先生所需，儘速提
    供本區計算負擔總計表乙份。」原裁定以相對人上開各函乃
    係針對抗告人等之陳情事項，告知三陽自辦市地重劃區工程
    施工大致均已完成及其缺失，或遭破壞情形，所為之函覆，
    純屬相對人就抗告人等陳情案所為單純的事實述及理由說
    明，非行政處分，依上揭判例所示，自無不合。抗告意旨仍
    執前詞指摘原裁定違誤，難認有理由，應予駁回。
五、據上論結，本件抗告為部分不合法、部分無理由。依行政訴
    訟法第104條、民事訴訟法第95條、第78條、第85條第1項前
    段，裁定如主文。
中    華    民    國    97    年    10    月    2     日
                    最高行政法院第四庭
                        審判長法官  鍾  耀  光
                              法官  黃  秋  鴻
                              法官  姜  仁  脩
                              法官  王  德  麟
                              法官  黃  清  光
以  上  正  本  證  明  與  原  本  無  異
中    華    民    國    97    年    10    月    3     日
                              書記官  黃  淑  櫻


司法院資訊處製作；財團法人民間司法改革基金會備份。
